臺灣士林地方法院刑事判決　　　　　　　 94年度訴字第159號
公　訴　人　臺灣士林地方法院檢察署檢察官
被　　　告　甲○
指定辯護人　本院公設辯護人　戊○○
上列被告因偽造有價證券案件，經檢察官提起公訴（94年度發查
偵字第11號），本院判決如下：
    主  文
甲○連續意圖供行使之用，偽造有價證券，處有期徒刑貳年。緩
刑伍年。扣案如附表所示之支票均沒收。
    事  實
一、甲○自民國91年起，任職臺灣歐利克股份有限公司（下稱歐
 　 利克公司）擔任業務員，職司申辦購車貸款及收取客戶款項
　  ，為從事業務之人。緣丁○○於92年9 月10日因購車需申辦
 　 貸款，向歐利克公司辦理汽車分期貸款，由甲○承辦，因辦
 　 理貸款需要，由甲○於同年月15日陪同丁○○前往址設臺北
 　 市○○○路○ 段161 號之第一商業銀行建國分行申請開立帳
 　 號第000-00-000000 號支票存款帳戶（下稱前揭帳戶），擬
 　 以支票付款方式清償貸款，惟因支票請領需開戶後翌日始得
 　 為之，丁○○便將開戶原留存印章交付甲○以憑支領支票，
 　 甲○旋於翌日向該銀行領得空白支票70張。惟丁○○後因故
 　 未向歐利克公司申辦貸款，甲○竟萌生為自己不法所有之意
 　 圖，未歸還所持有之丁○○空白支票及印章，而予侵占入己
 　 ，復基於意圖供行使之用之概括犯意，自92年9 月24日起至
 　 同年11月20日止，未經丁○○之同意，擅自盜用丁○○之空
 　 白支票及印章於如附表所示支票之發票人欄上，又因甲○胞
    姐乙○○向甲○借用支票，欲支付客戶先前已繳納存於乙○○帳戶之保險費1 百餘萬元，甲○將其中編號7 至10號4 張
    支票交付不知情之乙○○，由乙○○填載面額及發票日後持
    向保誠人壽保險公司行使，乙○○亦如期將金額匯入上開支
    票帳戶支票；如附表所示其餘支票則因甲○之友人丙○○向
    甲○表示需借用以周轉現金，屆期將自行匯入支票款項，甲○於是交付該等已經盜蓋發票人印章之支票予丙○○，嗣由
    不知情之丙○○填載面額及發票日，向不詳之人行使，甲○
    以此方式連續偽造票號、發票人、面額及發票日如附表所示
    之支票共11張，足生損害於丁○○。嗣於92年11月間某日，
    第一商業銀行建國分行通知丁○○如附表編號4 之支票因存
    款不足遭退票，始發現上情。
二、案經丁○○訴由臺灣士林地方法院檢察署檢察官偵查起訴。
    理  由
一、上述犯罪事實，業據被告甲○於警詢、偵查及本院審理中均
    坦承不諱，核與證人即告訴人丁○○於偵查及本院證訴之情
    節均相符，被告之胞姐乙○○復到庭證述如附表編號7 至10
    號所示受款人為保誠人壽之4 張支票，係被告蓋妥發票人之
    印章後，交予伊填載日期與金額後使用等情無訛。此外，並
    有該第一銀行建國分行前揭帳戶支票存款票據領用記錄查詢
    單、支票存款明細分類帳、支票存款印鑑卡、支票存款開戶
    申請及往來約定書、開戶申請書各1 份及票號、發票人、面
    額及發票日如附表所列之支票影本11紙、臺灣票據交換所退
    票理由單在卷可稽，被告之自白經核與事實相符，本件事證
    明確，被告犯行足以認定。
二、核被告所為，係犯刑法第201 條第1 項之偽造有價證券罪及
　  刑法第336 條第2 項之業務侵占罪。被告盜用印章之行為為
    偽造有價證券之階段行為，均不另論罪。被告使不知情之乙○○及丙○○偽造上開支票，被告為間接正犯。又被告先後
    多次偽造有價證券犯行，時間緊接，犯罪構成要件相同，顯
    係基於概括犯意反覆為之，應依連續犯規定論以一罪。被告
    所犯上開2 罪間，有方法、結果之牽連關係，為牽連犯，應
    從一重之偽造有價證券罪處斷。爰審酌被告素無前科，因一
    時失慮，為幫助胞姐及友人始觸犯本件犯行，犯罪後坦承犯
    行，深具悔意，除交還其餘尚未簽發而尚存在之支票56張予
    告訴人，對於退票之支票並為丙○○補存入全部款項供兌領
    ，審理中並賠償告訴人12萬元，是其犯罪之情狀，在客觀上
    尚屬可憫恕，縱科以法定最低刑度，猶嫌過重，爰依刑法第
    59條之規定減輕其刑，並量刑如主文。又被告前未曾受有期
    徒刑以上刑之宣告，有臺灣高等法院被告全國前案紀錄表1
    份附卷可稽，其因偶罹刑章，事後已坦承犯行，知所悔改，
    經此罪刑之宣告，當知所警惕，信無再犯之虞，本院認為前
    開對其宣告之刑，以暫不執行為適當，併予宣告緩刑5 年，
    以啟自新。至被告偽造如附表所示之支票，應依刑法第205
    條規定宣告沒收。公訴人另以被告偽造發票人：丁○○、發
    票日：民國92年9 月15日、金額：新台幣1 萬元、票號：UA
    0000000 號、付款人：第一商業銀行建國分行之支票1 張云
    云，訊據被告否認偽造此張支票，辯稱：渠陪同告訴人開戶
    當日，由告訴人之妻持1 萬元存入戶頭，約定開戶後，委由
    被告簽發支票領出現金1 萬元交付告訴人，是這張支票非屬
    偽造，嗣後因為表示還需與叔叔協商頭期款，所以一直沒有
    來拿支票及印章等情，經查：告訴人於本院審理中證實，伊
    確實有同意被告以其名義簽發本張支票，所述情節與被告之
    辯詞相同（見本院94年7 月14日審理筆錄第9 頁），是這張
    支票尚難認係被告所偽造，公訴人認被告偽造該張支票與本
    件前開有罪部分，有連續犯裁判上一罪之關係，爰不另為無
    罪之諭知。又公訴人認被告有行使上開支票之行為，然查：
    上開支票其中如附表編號7 至10號部分，係由不知情之乙○○持向保誠人壽公司行使，其餘則由不知情之丙○○向不知
    情之人行使，此經被告及乙○○均為如此陳述，雖丙○○經
    傳喚無著，惟公訴人尚無證據證明被告有何行使上開支票之
    行為，至於其交付蓋有發票人印章之空白支票予王、周2 人
    ，因非就該等支票之面額有主張或使用，是並非「行使」行
    為，公訴人就此部分認為偽造有價證券之高度行為所吸收，
    爰亦不另為無罪之諭知。
據上論斷、依刑事訴訟法第299 條第1 項前段，刑法第56條、第
201 條第1 項、第336 條第2 項、第55條、第59條、第74條第1
款、第205 條，罰金罰鍰提高標準條例第1 條前段，判決如主文
本案經檢察官薛嘉珩到庭執行職務
中　　華　　民　　國　　94　　年　　8　　月　　12　　日
                  刑事第二庭審判長法  官  林  清  吉
                                  法  官  馬  傲  霜
                                  法  官  趙  文  卿
以上正本證明與原本無異。
如不服本判決，應於判決送達後10日內，向本院提出上訴狀。
                                  書記官  嚴  慧  萍
中　　華　　民　　國　　94　　年　　8　　月　　12　　日
附表：
┌──┬─────┬───┬───────┬──────┐
│編號│票　　號　│發票人│面額（新臺幣）│ 發票日　　 │
├──┼─────┼───┼───────┼──────┤
│1　 │UA0000000 │丁○○│ 80000元　　　│92年10月20日│
├──┼─────┼───┼───────┼──────┤
│2　 │UA0000000 │丁○○│ 10000元　　　│92年10月30日│
├──┼─────┼───┼───────┼──────┤
│3　 │UA0000000 │丁○○│ 10000元　　　│92年11月17日│
├──┼─────┼───┼───────┼──────┤
│4　 │UA0000000 │丁○○│ 220000元　　 │92年11月20日│
├──┼─────┼───┼───────┼──────┤
│5　 │UA0000000 │丁○○│ 10000元　　　│92年11月21日│
├──┼─────┼───┼───────┼──────┤
│6　 │UA0000000 │丁○○│ 24700元　　　│92年12年1日 │
├──┼─────┼───┼───────┼──────┤
│7　 │UA0000000 │丁○○│ 280735元　　 │92年12月4日 │
├──┼─────┼───┼───────┼──────┤
│8　 │UA0000000 │丁○○│ 282240元　　 │92年12月4日 │
├──┼─────┼───┼───────┼──────┤
│9 　│UA0000000 │丁○○│ 287508元　　 │92年12月4日 │
├──┼─────┼───┼───────┼──────┤
│10　│UA0000000 │丁○○│ 280735元　　 │92年12月4日 │
├──┼─────┼───┼───────┼──────┤
│11　│UA0000000 │丁○○│ 10000元　　　│92年12月5日 │
└──┴─────┴───┴───────┴──────┘
所犯法條：
刑法第201條第1項
意圖供行使之用，而偽造、變造公債票、公司股票或其他有價證
券者，處三年以上十年以下有期徒刑，得併科三千元以下罰金。
第336條第2項
對於業務上所持有之物，犯前條第一項之罪者，處六月以上五年
以下有期徒刑，得併科三千元以下罰金。
